【裁判字號】    95,上更(一),439
【裁判日期】    950815
【裁判案由】    違反醫師法
【裁判全文】
臺灣高等法院刑事判決
上  訴  人
即  被  告  甲○○
上列上訴人因違反醫師法案件，不服臺灣桃園地方法院91年度訴
字第1259號，中華民國92年4月29日第一審判決（起訴案號：臺
灣桃園地方法院檢察署91年度偵字第15204號），提起上訴，經
判決後，由最高法院發回更審，本院判決如下：
    主  文
原判決關於甲○○部分撤銷。
甲○○未取得合法醫師資格，擅自執行醫療業務，處有期徒刑壹
年，緩刑伍年。
    事  實
一、甲○○係國防醫學院醫學系畢業，有醫療專業知識，並曾擔
    任醫官十年之久，但未領有醫師證書取得合法醫師資格，於
    民國（下同）91年2月27日上午9時至10時30分許，在桃園縣
    八德市○○路○段75號「德濟醫院」，接續為病患張水木、
    陳仁泰、戴陳懷芬、唐伯霞、黃國恩、吳佳純、林清泉等七
    位病患，從事診斷、開處方及病歷記載之醫療行為，擅自執
    行醫療業務。嗣於同日上午11時20分許，桃園縣衛生局派員
    查訪，始悉上情。
二、案經桃園縣衛生局報請臺灣桃園地方法院檢察署檢察官偵查
    起訴。
    理  由
一、上訴人即被告甲○○對於其未取得合法醫師資格，於上揭時
    、地，為前述張水木等病患，從事診斷、開處方及病歷記載
    之醫療之行為，業已坦承不諱（見他字第1188號卷第67 頁
    、原審卷第70頁、第71頁、本院卷第27頁），核與證人詹文
    舒（即德濟醫院會計）、陳娥英（即德濟醫院看診護士）於
    原審證述被告甲○○於前揭時、地，為張水木等病患，從事
    診斷、開處方及病歷記載之醫療行為等語相符（見原審卷第
    19頁、第79頁、第80頁），並有張水木等七位病患之病歷表
    、處方明細表及桃園縣衛生局檢查醫事業務現場處理紀錄表
    1 份在卷足資佐證（參見偵查卷第5頁至第19頁、第3頁至第
    4 頁），被告甲○○自白與事實相符，堪予採信。
二、按未取得合法醫師資格，擅自執行醫療業務者醫師法第28條
    前段定有處罰明文。又本罪所稱之醫療業務行為，只須行為
    人有反覆為醫療行為為其社會活動之犯意，而執行醫療行為
    ，雖僅執行一次，或被查獲一次，亦可成立本罪，蓋法條「
    擅自執行醫療業務」之業務一語，係重在犯意，而不在其行
    為，且醫師法之立法目的在從嚴懲處密醫（參見司法行政部
    61年11月（67）台刑(2)字第581號函），被告甲○○明知其
    未取得合法醫師資格，竟於91年2月27日上午9時至10時30分
    許，在桃園縣八德市○○路○段75號「德濟醫院」，接續為
    前述病患，從事診斷、開處方及病歷記載之醫療行為，擅自
    執行醫療業務，本案事證明確，被告犯行洵堪認定。
三、核被告所為，係犯醫師法第28條前段之非醫師擅自執行醫療
    業務罪。
四、原審對被告論罪科刑，固非無見，惟被告供稱，係於是日上
    午九時至醫院看診（見他字卷第68頁），被告既已承認犯罪
    ，對此時間之細節，當無為說謊之必要，應可採信，而依桃
    園縣衛生局檢查醫事業務現場處理紀錄表所載，門診醫師於
    十時三十分離開（見他字卷第4頁），則在九時前及十時三
    十分以後之病患，應非係由被告看診。而依「病歷專用紙」
    記載，方良月、張顯黎、黃鋒、張陳淑、邱麵之受診時間，
    分別為八時五十分、五十五分及十時三十八分、十一時四分
    與八時五十分，方良月、張顯黎、黃鋒、張陳淑、邱麵應非
    被告看診。再邱和通、戴黃月綢均指稱為其視診醫生「年歲
    大」、「老老的」（見他字卷第37頁、38頁），此與被告當
    時僅係四十七歲之年齡並不相符，則邱和通、戴黃月綢應亦
    非係被告看診。乃原審認方良月、張顯黎、黃鋒、張陳淑、
    邱麵、邱和通、戴黃月綢均由被告看診，與事實不符，被告
    提起上訴，指原審量刑過重云云。惟量刑屬法院之職權，原
    審已於理由欄內敘明量刑審酌之一切情狀，且原審量刑亦無
    失之於過重之情形，被告之上訴理由，並無可採，惟原判決
    關於被告甲○○部分，既有上述可議之處，應由本院將原判
    決關於甲○○部分撤銷改判。審酌被告係國防醫學院醫學系
    畢業，學有專業知識，畢業後又擔任一般醫官、航空醫官、
    內科醫官、耳鼻喉醫官，前後達10年之久（見上訴卷第21頁
    至23頁之證件），被告具醫療實務經驗，不致對他人身體、
    健康、生命有重大危害之虞等一切情狀，判決被告有期徒刑
    1 年。又被告前未曾受有期徒刑以上刑之宣告，此有本院前
    案記錄表附卷可稽，且被告育有二子，其中一子吳文瀚患有
    精神病已跳樓死亡（見上訴卷第26頁，同仁醫院診斷書、本
    院卷第28頁，檢察官相驗屍體證明書），另一子吳文傑則患
    有肥胖症，疑似第一型糖尿病（見上訴卷第25頁，三總診斷
    書），被告現記憶力減退，原因不明（見本院卷第29頁，榮
    總診斷證明書），本院認對被告所宣告之刑以暫不執行為適
    當，而被告經此起訴審判後，當能知所警惕，信無再犯之虞
    ，再刑法第74條有關緩刑之規定，亦已修正，修正後之規定
    增加一些命犯罪行為人負擔之規定，並無何有利被告之情形
    ，依刑法第2條第1項前段規定，應適用修正前之規定，爰依
    修正前刑法第74條第1款之規定，併諭知緩刑伍年，以策自
    新。
據上論斷，應依刑事訴訟法第369條第1項前段、第364條、第299
條第1項前段，醫師法第28條前段，刑法第11條前段、第2條第1
項前段、修正前刑法第74條第1款，判決如主文。
本案經檢察官張秋雲到庭執行職務。
中    華    民    國    95    年    8    月     15    日
                  刑事第十一庭
                          審判長法  官  張連財
                                法  官  楊照男
                                法  官  林明俊
以上正本證明與原本無異。
如不服本判決，應於收受送達後十日內向本院提出上訴書狀，其
未敘述上訴之理由者並得於提起上訴後十日內向本院補提理由書
（均須按他造當事人之人數附繕本）。
                                書記官  蕭進忠
中    華    民    國    95    年    8     月    21    日
附論罪科刑之法條：
醫師法第28條前段
未取得合法醫師資格，擅自執行醫療業務者，處6個月以上5年以
下有期徒刑，得併科新臺幣30萬元以上150萬元以下罰金，其所
使用之藥械沒收之。


司法院資訊處製作；財團法人民間司法改革基金會備份。
